【裁判字號】    95,小上,14
【裁判日期】    950308
【裁判案由】    履行契約
【裁判全文】
臺灣臺中地方法院民事判決              95年度小上字第14號
上  訴  人  乙○○
上  訴  人  丙○○
被上訴人    甲○○
上列當事人間請求履行契約事件，上訴人對於民國94年10月27日
本院臺中簡易庭94年度中小字第1182號第一審小額民事判決提起
上訴，本院合議庭判決如下：
    主  文
上訴駁回。
第二審訴訟費用新臺幣壹仟伍佰元由上訴人負擔。
    理  由
一、上訴意旨略謂：系爭和解契約係因討債公司持上訴人乙○○
    名義之退票向上訴人索債，因該支票簽發時間久遠，上訴人
    乙○○並不能確知有無該支票帳戶，且在討債公司壓迫下，
    由上訴人乙○○於簽立系爭和解書後，向國泰世華銀行申請
    系爭支票之甲存帳戶開立資料，可知上訴人乙○○係在事後
    始知系爭支票帳戶是遭偽造開立，否則上訴人乙○○何須向
    國泰世華銀行申請帳戶資料。因此，上訴人乙○○自得依民
    法第七百三十八條規定撤銷和解。上訴人請求原審向國泰世
    華銀行篤行分行查詢上訴人乙○○何時向該行申請系爭甲存
    帳戶資料，原審不採，又未說明理由，自有判決不備理由之
    當然違背法令等語。並聲明：(一)原判決廢棄；(二)上開廢棄部
    分，被上訴人在第一審之訴駁回。
二、按對於小額程序之第一審裁判之上訴或抗告，非以其違背法
    令為理由，不得為之。又上訴狀內應記載上訴理由，表明(一)
    原判決所違背之法令及其具體內容。(二)依訴訟資料可認為原
    判決有違背法令之具體事實，民事訴訟法第四百三十六條之
    二十四第二項、第四百三十六條之二十五分別定有明文。本
    件上訴人業於上訴狀內表明「原判決對其請求向國泰世華銀
    行篤行分行查詢上訴人乙○○何時向該行申請系爭甲存帳戶
    資料，而原審不採，又未說明理由，因而指摘原判決有不備
    理由之當然違背法令」之具體內容及事實，故足認本件上訴
    ，已合於民事訴訟法第四百三十六條之二十五規定之形式要
    件。
三、經查：上訴人乙○○固然於原審審理時，於94年8月16日具
    狀請求原審向國泰世華銀行篤行分行查詢其何時向該行申請
    系爭甲存帳戶資料，而原審未為查詢，亦未於判決中說明不
    為查詢之理由，此有原審卷宗及判決書可資參憑。惟按民事
    訴訟法第四百三十六條之十八規定：「判決書得僅記載主文
    ，就當事人有爭執事項，於必要時得加記理由要領。」其立
    法理由為：「為提昇法院迅速辦理小額事件之效率，充分發
    揮小額程序之簡速功能，小額程序判決書之製作方式應予簡
    化，爰予明定之。」由此可知，小額訴訟之判決書，其事實
    及理由，原則上係省略不予記載，僅就當事人有爭執之事項
    ，於必要範圍內加記理由要領即可。而上訴人乙○○於原審
    抗辯其係在簽立和解契約後始知系爭支票帳戶是遭偽造開立
    ，系爭和解契約所依據之支票既是偽造，且上訴人若知系爭
    支票為偽造，即不為和解，故得依民法第七百三十八條規定
    撤銷和解乙節，原判決已於理由欄為如下說明：「被告（即
    上訴人乙○○）已承認簽立系爭和解契約時，原告（即被上
    訴人）有提示系爭支票予被告一情，則對於系爭支票之細節
    （簽發日期、金額、地點、持票人），被告或許會因時間長
    久而淡忘，惟對於被告個人有無於銀行開立支票帳戶？有無
    簽發支票？則以支票係一有價證券，衡諸常情，發票人應不
    可能不知，且被告於簽立系爭和解契約時，本應查明系爭支
    票之真偽，而依當時情形，復無不能注意之情形，被告能注
    意而不注意，竟未注意，被告即難辭過失之責，被告對其錯
    誤之發生既有過失，依民法第八十八條第一項但書之規定，
    自不得撤銷其因錯誤所為之和解，是被告以錯誤為理由而撤
    銷和解，並不生撤銷之效力，系爭和解契約自仍有效。」而
    原審既然認為上訴人乙○○於簽立系爭和解契約當時，即負
    有應查明系爭支票真偽之義務，則上訴人乙○○於簽立和解
    契約後，究竟有無向國泰世華銀行篤行分行查詢該甲存帳戶
    之開立資料，對原審心證之形成，自已不生影響。又原審係
    適用小額程序，原判決就當事人有爭執之「系爭和解契約是
    否因上訴人撤銷而無效？」事項，已加記其理由要領，上訴
    人前述請求查詢之事項，既然對原審心證之形成不生影響，
    原審本於小額程序係著重簡速功能之立法意旨，未於判決記
    載不為查詢之理由，於法尚無不合。從而上訴人以原判決有
    不備理由之當然違背法令而提起上訴，為無理由，應予駁回
    。
四、按小額程序之第二審判決，依上訴意旨足認上訴為無理由者
    ，得不經言詞辯論為之，民事訴訟法第四百三十六條之二十
    九第二款定有明文。茲本件上訴，依其上訴意旨已足認上訴
    為無理由，已如前述，爰依前開規定，不經言詞辯論，逕以
    判決駁回上訴人之上訴。
五、依民事訴訟法第四百三十六條之三十二第一項準用同法第四
    百三十六條之十九規定，第二審法院為訴訟費用之裁判時，
    應確定其訴訟費用額。而本件第二審訴訟費用額確定為新臺
    幣1,500元，爰諭知如主文第二項所示。
六、結論：本件上訴為無理由，依民事訴訟法第四百三十六條之
    二十九第二款、第四百三十六條之三十二第一項、第二項、
    第四百四十九條第一項、第七十八條、第四百三十六條之十
    九第一項，判決如主文。
中    華    民    國    95    年    3     月    8     日
                  民事第一庭  審判長法  官  張惠立
                                    法  官  吳蕙玟
                                    法  官  游文科
正本證明與原本無異。
本判決不得上訴。
中    華    民    國    95    年    3     月    9     日
                                    書記官


司法院資訊處製作；財團法人民間司法改革基金會備份。
